臺灣屏東地方法院刑事判決　　　　　　　 96年度訴字第375號
公　訴　人　臺灣屏東地方法院檢察署檢察官
被　　　告　甲○○
　　　　　　　　　　　號
　　　　　　　　　　（另案
上列被告因違反毒品危害防制條例案件，經檢察官提起公訴（96
年度毒偵字第278 號），茲因被告就被訴事實為有罪之陳述，經
告知簡式審判程序意旨，並聽取公訴人及被告之意見後，本院合
議庭裁定由受命法官獨任依簡式審判程序審理，判決如下：
    主  文
甲○○施用第一級毒品，累犯，處有期徒刑壹年貳月。又施用第
二級毒品，累犯，處有期徒刑拾月。應執行有期徒刑壹年拾月。
    事  實
一、甲○○有多次犯罪經法院判刑確定並執行完畢之紀錄（后詳
    ），最近一次因違反毒品危害防制條例案件，經本院95年度
    簡字第511 號判處有期徒刑5 月確定，於民國95年7 月12日
    易科罰金執行完畢。
二、又其前因施用毒品而違反毒品危害防制條例，經本院以90年
    度毒聲字第757 號裁定令入勒戒處所施予觀察、勒戒，於90
    年4 月20日入所執行，旋因有繼續施用毒品傾向，經依本院
    90年度毒聲字第931 號裁定令入戒治處所施予強制戒治，於
    90年5 月31日轉入執行，嗣因無繼續施用毒品傾向，依本院
    90年度毒聲字第2038號裁定停止戒治，於90年12月27日出所
    併付保護管束，依指揮書於91年5 月17日因期滿未經撤銷停
    止戒治而執行完畢；未幾，又因施用毒品而違反毒品危害防
    制條例，經本院92年度毒聲字第115 號裁定令入戒治處所施
    予強制戒治，於92年1 月28日入所執行，旋再因無繼續施用
    毒品傾向，依本院92年度毒聲字第714 號裁定停止戒治，於
    92年6 月20日出所併付保護管束，卒未經撤銷停止戒治而執
    行完畢。
三、詎甲○○經前開有期徒刑及強制戒治執行完畢後5 年內，仍
    不知警惕，復分別基於施用第一級、第二級毒品之犯意，於
    96年3 月7 日晚間某時，以摻入香菸內吸用（剩餘菸蒂於查
    獲前已經丟棄而滅失）之方式，施用第一級毒品海洛因1 次
    ，及以置入玻璃球（於查獲前已經丟棄而滅失）內燒烤而吸
    用其所生煙霧之方式，施用第二級毒品甲基安非他命1 次，
    旋於96年3 月8 日下午4 時8 分前往設在屏東市○○路11號
    之屏東地方法院檢察署時，因接受採尿驗得尿液中呈嗎啡，
    即海洛因經人體水解代謝產物，及甲基安非他命雙重陽性反
    應而查獲。
四、案經臺灣屏東地方法院檢察署檢察官自動分案偵查起訴。
    理  由
一、前揭施用第一級毒品海洛因及第二級毒品甲基安非他命之犯
    罪事實，除據被告甲○○於本院審理時自白不諱，其上開時
    地經採尿送臺灣檢驗科技股份有限公司以氣相層析質譜儀（
    GC／MS）等鑑驗方法檢驗結果，亦呈嗎啡，即海洛因經人體
    水解代謝產物陽性反應，及甲基安非他命陽性反應，有該公
    司96年3 月27日編號KＺ000000000000號濫用藥物尿液檢驗報
    告在卷可按，乃鑑定機關本於專業知識及以精密儀器測試所
    得之結論，自可憑信。被告甲○○自白施用海洛因及甲基安
    非他命，堪信與事實相符。
二、又被告甲○○前因施用毒品而違反毒品危害防制條例，經本
    院以90年度毒聲字第757 號裁定令入勒戒處所施予觀察、勒
    戒，於90年4 月20日入所執行，旋因有繼續施用毒品傾向，
    經依本院90年度毒聲字第931 號裁定令入戒治處所施予強制
    戒治，於90年5 月31日轉入執行，嗣因無繼續施用毒品傾向
    ，依本院90年度毒聲字第2038號裁定停止戒治，於90年12月
    27日出所併付保護管束，依指揮書於91年5 月17日因期滿未
    經撤銷停止戒治而執行完畢；未幾，又因施用毒品而違反毒
    品危害防制條例，經本院92年度毒聲字第115 號裁定令入戒
    治處所施予強制戒治，於92年1 月28日入所執行，旋再因無
    繼續施用毒品傾向，依本院92年度毒聲字第714 號裁定停止
    戒治，於92年6 月20日出所併付保護管束，卒未經撤銷停止
    戒治而執行完畢，有臺灣高等法院被告前案紀錄表、臺灣屏
    東地方法院檢察署刑案資料查註紀錄表、全國施用毒品案件
    紀錄表、受觀察勒戒人毒品及前科紀錄簡列表各1 份在卷可
    按，其經強制戒治執行完畢後5 年內，再犯本件施用第一級
    毒品海洛因、第二級毒品甲基安非他命之犯罪事證已臻明確
    ，應依法論科。
三、按海洛因及甲基安非他命分別為毒品危害防制條例第2 條第
    2 項第1 款、第2 款規定之第一級、第二級毒品，除法律另
    有規定者外，不得持有、施用。核被告甲○○所為，係犯毒
    品危害防制條例第10條第1 項之施用第一級毒品罪、同條第
    2 項之施用第二級毒品罪。其因施用而持有海洛因及甲基安
    非他命之低度行為，應各為施用之高度行為所吸收，均不另
    論罪。被告甲○○前因施用毒品而違反毒品危害防制條例案
    件，經本院95年度簡字第511 號判處有期徒刑5 月確定，於
    95年7 月12日易科罰金執行完畢，有臺灣高等法院被告前案
    紀錄表及臺灣屏東地方法院檢察署刑案資料查註紀錄表各1
    份在卷可按，茲於5 年內再因故意而犯本件有期徒刑以上之
    2 罪，均為累犯，應各加重其刑。又其所犯上開2 罪，犯意
    各別，行為互殊，所犯構成要件不同，應各自成立並論以數
    罪分論併罰之。
四、爰審酌被告甲○○之年齡、品行、智識能力、犯罪手段、對
    於法益所生侵害之程度，其為56年7 月9 日出生、受有高職
    畢業教育程度、以擔任無牌叫客計程車司機為業之人，有警
    詢年籍等資料在卷可參，為本件犯罪時年39歲，將屆不惑，
    竟不知進取，前有數次刑事前案紀錄，除上開因施用毒品經
    法院裁定送觀察、勒戒、強制戒治，及構成累犯要件之執行
    紀錄，已如前述，不再重複評價者外，另曾因(一)78年間犯妨
    害秩序罪，經本院78年度易字第1421號判處有期徒刑4 月確
    定，於79年1 月24日易科罰金執行完畢；(二)85年間因吸用、
    販賣化學合成麻醉藥品而違反麻醉藥品管理條例2 罪，分別
    經本院85年度訴字第9 號判處有期徒刑3 月、3 年，上訴後
    ，吸用部分因撤回上訴而確定，販賣部分經臺灣高等法院高
    雄分院85年度上訴字第2267號判決駁回上訴確定，嗣2 罪經
    裁定應執行有期徒刑3 年1 月，於86年4 月8 日入監執行，
    87年10月27日縮刑假釋出監，88年7 月13日因縮刑假釋期滿
    未經撤銷假釋而執行完畢；(三)92年間因施用第一級、第二級
    毒品而違反毒品危害防制條例案件，經臺灣高等法院高雄分
    院分別判處有期徒刑10月、8 月，應執行有期徒刑1 年4 月
    確定（原審本院92年度訴字第174 號），於93年2 月2 日入
    監執行，94年4 月15日縮刑假釋出監，95年5 月8 日因縮刑
    期滿未經撤銷假釋而執行完畢，有臺灣高等法院被告前案紀
    錄表、臺灣屏東地方法院檢察署刑案資料查註紀錄表、判決
    書各1 份在卷可按，素行不良，其自86年4 月間起，初因吸
    用麻醉藥品等，即上開(二)部分所示案件入監，歷經觀察、勒
    戒、強制戒治，至95年5 月間因上開(三)部分所示施用毒品案
    件執行期滿時止，適長9 年1 月之期間內，僅就施用毒品案
    件而在監所或受保護管束中度過者，即約7 年3 月之久，乃
    其後又因施用第二級毒品案件，於95年間更經前開構成累犯
    要件徒刑之執行完畢後，均不足以促其改善，未幾即再犯本
    件施用毒品犯行，顯見其不僅法治觀念薄弱，欠缺悔悟、遷
    善之決心，猶已慣於施用毒品成習，積重難返，茲就其施用
    毒品之犯罪類型，雖有認為僅屬自殘行為，並未涉侵害他人
    法益者，惟姑不論此見與我國現行刑事立法向不加罰於自殘
    ，甚或自殺者，卻始終明文處罰施用毒品之行為，其法定刑
    猶相當，或更甚（如施用第一級毒品罪）於刑法中關於故意
    「傷害他人」規定罪責所表彰之規範體系價值觀念相左，蓋
    民主法治國家之所異於獨裁、集權社會，其國家政策、社會
    發展，均取決於以全體公民個人意志累積形成之群體意志，
    凡公民不分性別、學歷、職業、貧富、愚智，任由鴻儒碩彥
    至販夫走卒，其個人意志之表現就群體意志決定之形成，均
    屬等值，直接影響國家、社會整體之命運，至關重要，則個
    人基於自主、健全意思所表現之公民意志，不分良窳，均應
    尊重，然若有藉不正手段影響他人或自陷個人健全自主意志
    不能正常形成、表現者，不僅直接侵蝕公民群體意志形成之
    基礎，迫令其他自重慎行大眾均須承受建立在該不健全基礎
    形成之公共政策、社會生活品質之結果，對於國家、社會法
    益及人民全體利益，猶已構成危害，是如投票受賄罪所規範
    者，即在禁止公民匯集個人自主意志以形成群體意志之過程
    受不當影響及控制，即為適例。今毒品除可對個人身體健康
    造成有形傷害外，就人之身體及精神形成高度成癮性及依賴
    性，猶足以抑制個人表現其本於心性能力所為自主意志之決
    定，並進而造成群體意志表現遭不當扭曲之危險，直接影響
    國家、社會之發展，侵害至鉅，斷非僅止於個人健康之危害
    ；及其此犯罪施用毒品之方法、情節，與其本件犯罪後能坦
    認犯行之態度等一切情狀，分別量處如主文所示之刑，並定
    其應執行之刑，以資儆懲。
五、未扣案而供被告前揭施用毒品使用之玻璃管吸食器及剩餘菸
    蒂等物，據被告甲○○供稱於本件查獲前已經丟棄而滅失，
    依現有卷證復不能證明其尚存在，爰不另為沒收之諭知，附
    此敘明。
據上論斷，應依刑事訴訟法第273 條之1 第1 項、第299 條第1
項前段，毒品危害防制條例第10條第1 項、第2 項，刑法第11條
前段、刑法第47條第1 項、第51條第5 款，判決如主文。
本案經檢察官鍾仁松到庭執行職務
中　　華　　民　　國　　96　　年　　6 　　月　　14　　日
                  刑事第二庭　　法　官　陳松檀
以上正本證明與原本無異。
如不服本判決，得於收受送達後10日內以書狀敘明上訴理由向本
院提出。
中　　華　　民　　國　　96　　年　　6 　　月　　14　　日
                                書記官  林祥玉
附錄本案論罪科刑法條全文
毒品危害防制條例第10條
施用第一級毒品者，處6 月以上5 年以下有期徒刑。
施用第二級毒品者，處3 年以下有期徒刑。
